【裁判字號】    90,易,3932
【裁判日期】    901120
【裁判案由】    恐嚇
【裁判全文】
臺灣高雄地方法院刑事判決                          九十年度易字第三九三二號
    公  訴  人  臺灣高雄地方法院檢察署檢察官
    被      告  庚○○
    選任辯護人  田平安
右列被告因恐嚇案件，經檢察官提起公訴（九十年度偵字第一一０二四號），本院判
決如左：
    主  文
庚○○無罪。
    理  由
一、公訴意旨略以：被告庚○○因不滿其前妻丙○○以電話騷擾其友人戊○○，竟於
    民國九十年四月十九日上午十一時許，至高雄市前金區○○○路四○四號丙○○
    經營之「柏林樂器坊」，以「不交待清楚，即找人砸店」等語，恐嚇丙○○，致
    丙○○心生畏懼，因認被告涉有刑法第三百零五條之恐嚇危害安全罪嫌云云。
二、按犯罪事實應依證據認定之，無證據不得推定其犯罪事實；不能證明被告犯罪者
    ，應諭知無罪之判決，刑事訴訟法第一百五十四條、第三百零一條第一項分別定
    有明文。所謂認定犯罪事實之證據，係指足以認定被告確有犯罪行為之積極證據
    而言，如未發現相當證據，或證據不足以證明，自不能以推測或擬制之方法，以
    為裁判基礎。且告訴人之告訴，係以使被告受刑事訴追為目的，是其陳述是否與
    事實相符，仍應調查其他事實以資審認，始得為不利被告之認定。又認定不利於
    被告之事實，需依積極證據，茍積極證據不足為不利於被告事實之認定時，即應
    為有利於被告之認定，更不必有何有利之證據。次按，刑事訴訟上證明之資料，
    無論其為直接證據或間接證據，均須達於通常一般人均不致於有所懷疑，而得確
    信其為真實之程度，始得據為有罪之認定，若其關於被告是否犯罪之證明未能達
    此程度，而有合理性懷疑之存在，致使無從形成有罪之確信，根據「罪證有疑，
    利於被告」之證據法則，即不得遽為不利被告之認定，其以情況證據（即間接證
    據）斷罪時，尤須基於該證據在直接關係上所可證明之他項情況事實，本乎推理
    作用足以確證被告有罪，方為合法，不得徒憑主觀上之推想，將一般經驗上有利
    被告之其他合理情況逕予排除，此觀諸最高法院七十六年度台上字第四九八六號
    、三十二年度上字六七號判例意旨甚明。末按，刑法第三百零五條恐嚇危害安全
    罪之成立，須基於恐嚇之故意，明確以加害生命、身體、自由、名譽、財產之事
    通知他人，使之發生畏怖心理，致被恐嚇者之生活狀態陷於危險不安之境，始足
    當之，亦有最高法院五十二年臺上字第七五一號判例意旨、最高法院二十七年四
    月十七日決議意旨可參。
三、本件公訴人認被告涉犯右揭恐嚇危害安全罪，無非係以告訴人於警訊及偵查中之
    指訴，與證人丁○○、乙○○於偵查中所證述之情節相符，為其論罪之依據。惟
    訊據被告堅決否認有何恐嚇犯行，辯稱：伊只是到現場充當調解人，未曾以「不
    交待清楚，即找人砸店」，恐嚇丙○○等語。經查：
（一）告訴人在警訊時係指訴稱：被告帶同二不知名男子（甲○、己○○）及不知名
      女子（戊○○）共四人到店內恐嚇砸店（九十年四月二十日、五月二十五日警
      訊筆錄）；在偵查中則指訴稱：係被告說要砸店（九十年七月二十六日偵訊筆
      錄）；在本院審理中又指稱：其拖著兒子對被告說，你沒念我母親比你大，兒
      子也住在這裡，到底要怎樣，被告就說對啊！要交代清楚，不然就找人來砸店
      等語（九十年十一月八日審理筆錄）。其在警訊時所指係被告與其他四人到店
      內揚言要砸店，於偵審中則指被告揚言要找人砸店，前後所述並不一致，告訴
      人之指訴已非無瑕疵可指。又告訴人指訴之戊○○、己○○、甲○所涉共同恐
      嚇罪部分，亦經檢察官為不起訴處分，有該不起訴處分書在卷可憑。被告自警
      訊時起迄本院審理時，始終堅決否認有何恐嚇言詞，告訴人之上開指述是否與
      事實相符已非無疑。
（二）證人丁○○、乙○○在偵查中固均到庭證述被告之恐嚇犯行，惟證人乙○○為
      告訴人之母，丁○○為告訴人之姊，二人與告訴人住在一起，均屬告訴人之至
      親，其等證言是否公正無偏，已非無疑。又被告與告訴人甫於同年三月十二日
      始協議離婚，而離婚原因之一又係告訴人懷疑被告有外遇，並懷疑戊○○係被
      告外遇之對象，進而有告訴人於深夜撥打電話予戊○○之舉，造成戊○○與被
      告等四人於上開時地前往告訴人住處理論，而生本件爭執等情，除有離婚協議
      書影本一份可稽外，復經被告、證人戊○○等陳明在卷，證人乙○○、丁○○
      為告訴人之至親，對於告訴人離婚之原因當知之甚詳，其等於白日突見告訴人
      所認之婚姻第三者竟與被告一同前來興師問罪，其等怨懟、激動之情已溢於言
      表，旋即與戊○○發生激烈爭吵。其等主觀上既認定被告對不起告訴人，又認
      被告與外遇對象採取相同立場，衡情其等對被告之怨懟應屬有增無減，在此種
      親情之憐惜及怨恨之累積情形下，如何能期待其等於告訴人指控被告時，為有
      利被告之證言？況丁○○、乙○○既均忙於與戊○○爭吵，其時正陷於極度憤
      怒之情緒中，何能分心聽聞被告恐嚇之言詞？足見，其等所為不利被告之證言
      ，顯難遽採為不利被告之證據甚明。
（三）告訴人樂器坊之店內空間約長二公尺、寬五、六公尺，當時有七個大人，一個
      小孩，已據被告陳明在卷，並為告訴人所不爭執，其空間尚非寬敞，當時雙方
      正在爭吵，聲音甚大，被告如確有基於恐嚇之意思而出言恐嚇，其聲音應甚大
      、語調應甚高，客觀上始足以讓人因而生活陷於危險不安之狀態，衡情在場之
      人應會同時聽聞此等恐嚇語詞，惟證人戊○○、甲○、己○○等人在警訊及偵
      審中均一致證稱未曾聽聞被告有恐嚇砸店之言詞等語在卷，參酌被告僅係證人
      戊○○之客戶，與證人甲○、己○○並不認識之情以觀，證人戊○○等三人當
      無甘冒刑法偽證罪制裁之危險而故為不實證言之必要。且其等經本院隔離訊問
      後，其等所證述之情節復均大致相符（本院九十年十一月八日審判筆錄），其
      等之證言自得採為被告有利之認定。再者，當日告訴人與證人乙○○、丁○○
      均與戊○○產生激烈爭吵，被告則靜靜的站在旁邊，並沒有加入爭吵，顯見被
      告並無曲意迴護或為戊○○撐腰之意，則其是否須當場再向告訴人出言恐嚇，
      亦非無疑。
（四）依告訴人在本院之指訴，其與戊○○爭吵同時，拖著被告兒子之手質問被告，
      被告始出言恐嚇，告訴人則激動的說：我瞎了眼，遇人不淑，嫁給你著種沒良
      心的人，事後被告並無找人砸店等語（九十年十一月八日審判筆錄）。告訴人
      之指訴縱屬實情，惟以被告係醫師之高知識分子，與告訴人又已結婚數年，育
      有二名子女，其兒女均與告訴人住於該樂器坊，以該樂器坊收入營生等情觀之
      ，如該樂器行真的被砸而無法營生，將徒增被告之負擔及對其子女安全之憂心
      ，對被告並無何利益，告訴人僅與被告離婚月餘，以其對被告之性情、社會交
      往關係之了解，難謂無法判斷被告究係一時氣話或真有恐嚇之意。而當時告訴
      人聽聞被告此項「砸店」話語後，猶可指責被告沒有良心，被告且未對此再為
      何激烈言詞、舉動，顯見被告並未因被告之言詞而心生畏懼，致其生活陷於危
險不安之狀態甚明。告訴人實無因被告所為前開言詞而有心生畏怖之情已明，
      其所為尚與恐嚇罪之構成要件有間。此外，復查無其他積極證據足資證明被告
      有公訴人所指之右揭恐嚇危害安全犯行，既不能證明被告被訴之犯罪，依法應
      諭知無罪之判決。
據上論斷，應依刑事訴訟法第三百零一條第一項前段，判決如主文。
中      華      民      國      九十      年      十一    月    二十    日
                                  臺灣高雄地方法院刑事第一庭
                                      法  官  林  水  城
右正本證明與原本無異。
如不服本判決，應於判決送達後十日內，向本院提出上訴狀。
                                      書記官  蔡  燦  彬
中      華      民      國      九十      年      十一    月    二十一  日


司法院資訊處製作；財團法人民間司法改革基金會備份。
